# 请教陈版主BOT业务合并报表问题

提问人：wxcpa1981 时间：2011-10-25 22:28:42
某集团A公司成立全资项目公司B，由B公司与业主签订BOT合同，因B公司无建造资质，集团A公司有建造资质，A与B签订建造合同，B委托A进行建设。在合并报表层面，A确认的收入成本系对子公司B确认的，则要进行合并抵销。 若不成立项目公司B，有集团A直接与业主签订BOT 合同，则集团A按照BOT准则，前期则可以确认建造合同的收入成本，出具集团A的合并报表时则无需抵销。或者项目公司B若有建造资质自己建设的话，在合并报表层面按照BOT准则前期确认的建造收入也无需抵销。
对于整个集团来说就是一项对外的BOT业务，但不同的形式对合并报表的影响非常大，感觉非常疑惑，请陈版主解惑。谢谢。

回答人：chenyiwei
回复 wxcpa1981 的帖子
站在母公司合并报表层面的立场，该交易就是运营方（本集团）自行提供建造合同劳务，所以在合并报表层面，应当可以确认建造合同收入，但要抵销母子公司之间的资金往来。所以合并报表层面的处理效果与A公司自己直接从事BOT项目（无论是否设立全资项目公司）是一样的。
关键在于：实体理论下的关键看点是“该事项对合并报表显示的集团对外财务状况、经营成果有何影响”，而不是以“抵销母子公司之间的内部交易”作为首要的考虑出发点。

回答人：chenyiwei
回复 wxcpa1981 的帖子
母公司个别报表层面对子公司确认的建造合同收入，到合并报表层面就成为集团对外提供建造合同劳务提供的收入（当然两者的金额不会完全相同，子公司支付给母公司的建造合同价款与其可从政府收到的项目回购价款之间应该会有差异），所以不用按照传统的合并抵销观点予以抵销。
现在是实体理论的时代，要注意实体理论下不同层面会计主体的“视角差异”产生的影响，合并报表要考虑的首要问题是如何反映交易或事项对集团合并层面所显示的对外财务状况、经营成果、现金流量的影响。

提问人：claudinefra 时间：2011-10-26 23:57:34
回复 wxcpa1981 的帖子
我的理解是，A对应子公司B实现的收入，就是B公司的建造成本，内部抵消之后，只剩下A公司的成本和B公司从政府收到的收入。站在集团角度，结果和A直接签定BOT合同或B直接建造是一样的。
另外有个问题，这种情况下，A的账面应该用建造合同核算，B应如何核算收入和成本？也适用建造合同吗？

回答人：chenyiwei
B直接从事建造服务，所以B的个别报表层面应按建造合同准则核算。A没有提供建造合同劳务，按解释 2 号第五条规定，A的个别报表层面不应确认建造合同收入。

提问人：wxcpa1981 时间：2011-10-27 11:41:48
回复 chenyiwei 的帖子
水泥厂为发包方，委托企业建设余热电站的业务，适用BOT准则吗？根据BOT准则规定，合同授予方为政府及其有关部门，但现在水泥厂不是政府部门，余热电站也不是公共基础设施，还可以适用BOT吗，或者是参照BOT准则执行？

回答人：chenyiwei
如果除了“发包方不是政府部门”和“建设标的不是公共基础设施”这两点以外，其他条件均符合解释 2 号第五条适用条件的，可以参照执行。

提问人：xiongmao12 时间：2012-08-20 09:20:33
回复 chenyiwei 的帖子
陈版主，针对本案例，我还有点不明白，请指导。
例如A公司收入 150 万，成本 100 万，按照建造合同确认100%收入。也就是 150 万。而B公司由于不提供建造合同服务，按照解释公告2 号只能确认金融资产或者无形资产。因此B公司确认了 150 万的应付账款-A公司，同时确认 200 万对政府的应收账款（这时是不是可以确认收入 50 万了？）在合并层面，将会体现出A公司的应收账款-B公司 150 万跟B公司的应付账款-A公司 150 万对冲。这样合并层面总收入是A公司的 150 万+B公司的 50 万，成本是A公司的 100 万。也就是说收入在本案例中没有抵消，只是抵消了往来。请问陈版主我的理解正确吗？

回答人：chenyiwei
可以这样理解。相当于合并报表层面要视作自行提供建造合同服务，按建造合同原则确认收入，成本为合并范围内各企业实际发生的合同成本。

提问人：jxq425 时间：2012-10-13 12:20:05
回复 chenyiwei 的帖子
这个问题我也纠结了很久了，再向您确认一下，您的意思是到合并层面应该重新计算站在集团角度应确认的收入和成本是吧？
现实中，大部分的BOT实际应该是这样操作的 如果一个企业A是具备施工资质的施工企业，其以成立项目公司B的形式来实施一个BOT合同，项目公司再将主体工程分包给母公司A的工程队来实施，其他辅助工程分包给非关联施工企业C、D实施，在这种情况下，各主体应该如何确认收入成本?合并环节又应该如何进行抵消呢？
照您的观点，是不是 1)B单体本身是不能确认收入的？ 2)A公司单体仅确认其所承担的那部分施工工程的收入? 3)到了合并的时候，A集团的报表收入和成本总额是要重新计算的，而不是简单不抵销。总的来说，A集团层面总共确认的收入、成本要比A集团各公司单体层面合计确认的收入、成本要多？因为还模拟包括了C和D的收入（成本和收入一样）。
对于BOT项目还有一个更为纠结的问题，就是如何确定建造合同的总收入是多少呢？在上述那个例子里也就是如何确定A和B所签订的工程施工合同是公允的？在A所有的工程都是BOT的情况下，陈老师认为什么才是最好的参考指标呢？

回答人：chenyiwei
可以这样理解。A和B之间建造合同定价的公允性可参考A承接其他非关联方的类似合同的合同价格、本项目的成本等因素综合判断确定。

提问人：fangdaojun 时间：2016-08-30 20:29:25
陈版，在建造期间按提供的建造劳务确认收入，这部分收入其实就是将来能从政府收回或经营能够收回的金额；如果在建造期间已经确认了收入，后续在经营期间又确认一遍经营收入，请问这个收入是不是就重复确认了啊？基于项目公司和建造商在同一个集团内。

回答人：chenyiwei
这不涉及重复确认收入的问题。先是提供建造服务，作为对价确认建造合同收入；后续是提供运营服务，确认运营收入。

提问人：fangdaojun 时间：2016-08-31 01:07:27
陈版：我在网上看了一个例题，如下所示： 【例题】某市政府欲建一高速公路，决定采取BOT方式筹建，经省物价局、财政局、交通运输厅等相关部门许可，投资方经营收费 10 年(不含建设期 2 年)，期满归还政府。 2010 年由甲公司投资 1000 万元，组建了高速公路投资有限责任公司。甲公司在签订BOT合同后组建了项目公司并开始项目运作。（项目公司自建该项目），并于 2010 年 1 月进入施工建设阶段，整个建设工程预计在 2012 年 12 月 31 日前完工（建设期 2 年）。经营期间通行费大约为 200 万元/年，为保持良好的运营状态而发生的预计支出为 10 万元/年，经营费用大约为 2 万元/年。其他资料：该项投资款 1000 万元为自有资金。（P/A，10%， 10 ）=6.1446 　　【分析】 　　甲公司： 　　1 、建造期间，项目公司对于所提供的建造服务应当按照《企业会计准则第 15 号——建造合同》确认相关的收入和费用。 　　2 、基础设施建成后，项目公司应当按照《企业会计准则第 14 号——收入》确认与后续经营服务相关的收入。建造合同收入应当按照收取或应收对价的公允价值计量，并分别以下情况在确认收入的同时，确认金融资产或无形资产：
（这里不采用现值确认） 　　（ 1 ）建造期间： 2010 年 1 月 1 日-2012年 12 月 31 日 　　借：工程施工——合同成本 1000 　　　贷：
银行存款 1000 　　（ 2 ） 2011 年 12 月 31 日（略）完工程度为50%： 　　借：主营业务成本 500 　　　贷：主营业务收入 500（ 3 ） 2012 年 12 月 31 日建设完工： 　　借：主营业务成本 500 　　　贷：主营业务收入 500 　　借：无形资产 1000 　　　贷：工程结算 1000 　　（ 4 ）通过预测高速公路的大修周期，为保证高速公路移交时保持良好的运营状态，高速公路移交前的运营期内，每年需预计发生的大修等费用，按现值计算预计负债为：预计支出=10×6.1446=61.446（万元） 　　借：管理费用 61.446贷：预计负债 61.446 　　（ 5 ）经营期间发生的各项经营养护管理费用： 　　借：管理费用 2 　　　贷：银行存款 2 　　（ 6 ）经营期间的没年收入： 　　借：银行存款 200 　　　贷：主营业务收入 200 　　（ 7 ）经营期内每年无形资产进行摊销： 　　借：主营业务成本 100 　　　贷：累计摊销 100 　　（ 8 ） 10 年经营期满，项目移交时，由于在特许经营期间，高速公路收费权—“无形资产”已经摊销完毕，无需再作会计处理，只进行实物交接。 对于此案例，我认为甲公司整体能确认的收入就是经营期间每年 200 万的收入， 10 年共 2000 万；可是例题中在建造期确认了 1000 万的建造收入，在经营期又确认了 2000 万的建造收入，经营+建造一共确认了 3000 万的收入，是不是存在建造期 1000 万的收入重复确认的问题？@chenyiwei

回答人：chenyiwei
如前所述，不涉及重复确认。不是流入现金的才能确认收入。前面的建造合同收入是非货币对价，只要对价的风险和报酬特征显著不同于所提供的商品或服务，就是具有商业实质的。

提问人：fangdaojun 时间：2016-08-31 01:24:21
谢谢陈版的快速回答。不过我还是不太能转的过来，就是建造时花了 1000 万，将来运营收回来 2000 万，简单的逻辑理论就是收入确认 2000 万，成本确认 1000 万，利润确认 1000 万；虽然会计因为权责发生制和收入成本确认的标准不同存在在不同期间的收入和成本划分，但是连在一起汇总来看相关的收入、成本和利润的金额应该是一样的；但是上述例子，整体来看确是收入确认了 3000 万元、成本确认了 2000 万元，利润确认了 1000 万元，利润是一样的，但是收入和成本都虚增了 1000 万元；不知道准则解释这样规定的理论依据在哪里？@chenyiwei

回答人：chenyiwei
之所以在建造阶段针对该非货币性对价确认建造收入和成本，你可以与非货币性资产交换准则中对商业实质的判断标准类比。

回答人：chenyiwei
如前所述，这两项收入分别对应于不同阶段提供的不同服务。建造合同收入来源于所提供的基础设施建造服务，其对价形式为一项固定金额的收款权或者一项经营权；后续运营收入针对的是运营阶段提供的运行管理和维护服务。

提问人：呼叫帮助 时间：2017-12-30 13:03:42
某集团A公司成立全资项目公司B，由B公司与业主签订BOT合同，因B公司无建造资质，集团A公司有建造资质，A与B签订建造合同，B委托A进行建设。陈版您认为合并报表层面，应当可以确认建造合同收入，但要抵销母子公司之间的资金往来。陈版您这句话：实体理论下的关键看点是“该事项对合并报表显示的集团对外财务状况、经营成果有何影响”，而不是以“抵销母子公司之间的内部交易”作为首要的考虑出发点。我不是了解很清楚，麻烦您给指点下。

回答人：chenyiwei
此问题请阅读会计理论中关于合并报表实体理论的相关内容。